【裁判字號】    92,訴,609
【裁判日期】    920919
【裁判案由】    偽造貨幣等
【裁判全文】
臺灣桃園地方法院刑事判決                          九十二年度訴字第六○九號
    公  訴  人  臺灣桃園地方法院檢察署檢察官
    被      告  丙○○
    指定辯護人  本院公設辯護人  乙○○
右列被告因偽造貨幣案件，經檢察官提起公訴（九十二年度偵字第三三七二號 ），?
院判決如左：
    主  文
丙○○無罪。
    理  由
一、公訴意旨略稱：
    丙○○意圖行使偽造之通用紙幣，於民國九十一年十二月二十日上午十一時許，
    駕駛車牌號碼七R-五六０八號自小客車，至桃園縣平鎮市○○路○段一六七號「
    卡地亞檳榔攤」，向甲○○購買一百元之檳榔，甲○○於交付檳榔之時，發覺丙
    ○○所交付之五百元係偽鈔時，欲將檳榔取回，丙○○竟意圖為自己不法之所有
    ，乘甲○○不備之際，將甲○○手中之四百元搶走，並駕車離去。嗣經甲○○記
    下車號，並報警偵辦。因認被告丙○○所為涉犯刑法第一百九十六條第一項之行
    使偽造通用紙幣及同法第三百二十五條第一項之搶奪罪嫌云云。
二、按犯罪事實應依證據認定之，無證據不得推定其犯罪事實，刑事訴訟法第一百五
    十四條定有明文。又告訴人之告訴，係以使被告受刑事訴追為目的，是其陳述是
    否與事實相符，仍應調查其他事實以資審認，始得為不利被告之認定，最高法院
    五十二年台上字第一三００號著有判例可資參照。又按以被害人之陳述為認定犯
    罪之依據時，必其陳述並無瑕疵，且就其他方面調查，又與事實相符，始足採為
    科刑之基礎（最高法院六十一年度台上字第三０九九號判例參照）。所謂無瑕疵
    ，係指被害人為不利被告之陳述，社會上一般生活經驗或卷存其他客觀事實並無
    矛盾而言，至所謂就其他方面調查認與事實相符，非僅以所援用之旁證足以證明
    結果為已足，尤須綜合一切積極佐證，除認定被告確為加害人之可能外，在推理
    上無從另為其他合理原因之假設，有不合於此，即不能以被害人之陳述做為論斷
    之證據。
三、本件訊之丙○○矢口否認涉有上開犯行，辯稱：伊當時是正當交易，拿五百元向
    甲○○買一百元的檳榔，甲○○就拿四百元及檳榔到車窗裡給伊，那時伊並沒有
    聽到甲○○說那張五百元是偽鈔且甲○○沒有在後追伊，亦未聽到甲○○在後面
    叫伊，因為伊有眷後照鏡，看有無來車才離開云云。經查公訴人認被告犯罪之主
    要依據為證人甲○○於偵查中結證稱：那天丙○○坐在車上說要用五百元跟伊買
    一百元的檳榔，要伊找四百元給他，伊走到副駕駛座旁，把檳榔拿到車窗裡給丙
    ○○，丙○○拿五百元給伊，伊發現是偽鈔後跟他說先生這是偽鈔，連說了兩次
    ，但丙○○不理伊，且把伊拿在手中的四百元搶走，伊就記下車號報警等語。並
    有偽鈔乙紙，及民國九十二年一月二十八日台灣銀行平鎮分行支局截留偽造變造
    仿造新台幣券幣通報單一紙在卷可證。惟查本案公訴人雖提出人證、物證、書證
    各一，其中證人甲○○之證言，雖不利於被告，然除該證人外，別無其他目擊者
    存在，或可提供其他證言或證物可資佐證。而本案案發時間為民國九十一年十二
    月二十日上午十一時許，經甲○○記下車號，如甲○○立即以電話報案，或可於
    附近當場查獲被告，乃甲○○卻遲至三十八天後之翌年一月二十六日始向桃園縣
    警察局平鎮分局報案，其遲誤至此，顯違常情。參以依證人甲○○所述：「我們
    檳榔攤有錄影設備，平日都有錄影，但是當天因為老闆事忙而沒有錄影。」則自
    無從取得被告搶奪或二人發生爭執及甲○○在後追趕呼叫之畫面，則證人之記憶
    是否仍如三十八天前同樣鮮明，已屬可疑。此外別無其他證人可供調查是否與事
    實相符，其證言尚難盡信。而物證偽鈔乙紙並非自被告身上搜獲，而係由證人甲
    ○○所提出，惟是否與被告有關？抑或確係被告交付？均無從證明，此外於被告
    之身上或住處或所駕車輛之內，均未查得偽鈔或其他可疑之物，亦難認有何證據
    足資為證人甲○○證言之補強。又書證即台灣銀行平鎮分行支局截留偽造變造仿
    造新台幣券幣通報單一紙不過就證人甲○○所提出偽鈔為鑑定，亦難認與被告有
    關。而經本院將被告及甲○○所述送請法務部調查局為測謊鑑定，其結果為被告
    所稱「不確定有拿偽鈔向甲○○買檳榔」及「未搶奪甲○○手中的錢」部分經測
    試無情緒波動反應，研判未說謊，有關甲○○部分經測試未獲有效圖形反應，無
    法研判有無說謊，此有法務部調查局測謊報告書乙紙可按。則證人甲○○之指訴
    ，不過為告訴人之告訴而已，揆諸前揭判例，仍應調查其他事實以資審認，查明
    其陳述是否與事實相符，始得為不利被告之認定，而本件被害人所為不利被告之
    陳述係遲至三十八天後始向桃園縣警察局平鎮分局報案，與社會上一般生活經驗
    有違，難謂無瑕疵可指，此外又無法就其他方面調查而得認與事實相符，即不能
    以被害人之陳述做為論斷之證據。依最高法院三十年上字第七八五號判例明揭「
    按犯罪事實應依證據認定之，無證據不得推定其犯罪事實，刑事訴訟法第一百五
    十四條定有明文。且認定不利於被告之事實，須依積極證據，苟積極證據不足為
    不利於被告事實之認定時，即應為有利於被告之認定，更不必有何有利之證據。
    」本件公訴人所提出之積極證據尚不足為不利於被告事實之認定，此外又查無其
    他證據足認被告有公訴人所指之犯罪事實，是被告犯罪應屬不能證明，爰為無罪
    之諭知。
四、據上論斷，應依刑事訴訟法第三百零一條第一項前段，判決如主文。
本案經檢察官邱曉華到庭執行職務。
中      華      民      國      九十二      年     九     月    十九    日
                                臺灣桃園地方法院刑事第四庭
                                    法  官  沈 士 亮
右正本證明與原本無異。
如不服本判決，應於判決送達後十日內向本院提出上訴狀( 應附繕本 )，上訴於
臺灣高等法院。
                                    書記官  邱 志 堅
中      華      民      國      九十二      年     九     月    十九    日


司法院資訊處製作；財團法人民間司法改革基金會備份。
